臺灣高等法院高雄分院民事判決　　　　　96年度重上字第32號
上　訴　人　甲○○
訴訟代理人　王進勝律師
　　　　　　陳慧錚律師
　　　　　　黃淑芬律師
被 上 訴人　乙○○
訴訟代理人　梁智豪律師
複 代 理人　洪幼珍律師
上列當事人間請求損害賠償事件，上訴人對於中華民國96年3 月
30日台灣高雄地方法院94年度重訴字第368 號所為判決，提起上
訴，本院於民國96年9 月26日言詞辯論終結，判決如下：
    主    文
上訴駁回。
第二審訴訟費用由上訴人負擔。
    事 實 及 理 由
一、被上訴人主張：上訴人甲○○、丙○○於民國（下同）92年
    1 月26日下午1 時許，在屏東市某餐廳，參加國中同學聚會
    ，於飲酒後，明知均已達不能安全駕駛動力交通工具之酒醉
    程度，甲○○竟仍於同日晚間6 時許，貿然駕駛車牌號碼P3
    -2088 號之自用小客車（下稱系爭車輛），搭載丙○○，自
    屏東市區沿屏東市○○路由南往北方向駛往高雄市區，途中
    甲○○不勝酒力，其本應注意飲酒後駕駛人之注意力較一般
    人為低、操控力亦較一般人遲緩，不能安全駕駛車輛，且不
    得將車輛交予酒後已達不能安全駕駛之人駕駛，卻仍喚醒斯
    時於駕駛座旁沈睡之丙○○，並在屏東市○○路與建國路口
    附近，將系爭車輛交予同因飲酒已達不能安全駕駛狀態之丙
    ○○駕駛，而丙○○亦應注意飲酒後不得駕駛汽車，並應注
    意車前狀況，隨時採取煞停之安全措施，而當時天候陰，舖
    設柏油之路面乾燥、無缺陷，道路無障礙物，且有夜間照明
    設備，視線良好，客觀上並無不能注意之情事，詎其因酒醉
    ，竟疏未注意其行向所在之屏東市○○路與建國路口交通號
    誌已變換為紅燈，而於同日晚間6 時55分許，在上開路口，
    追撞同方向在前，由被上訴人所駕駛，適在該路口停等紅燈
    之車號J8-2209 號自小客車（下稱系爭事故），致被上訴人
    受有頭部外傷併挫傷性蜘蛛網膜下出血及腦水腫之傷害，經
    治療後，仍遺有腦部傷害所致右側肢體偏癱及器質性精神病
    之重傷害。被上訴人因上訴人上開共同侵權行為所受損害為
    看護費新台幣（下同）618 萬4622元、勞動能力減損472 萬
    5840元及非財產上損害300 萬元，合計1391萬0462元，爰依
    侵權行為損害賠償之法律關係，提起本件訴訟等情。並聲明
    ：（一）上訴人應與原審同案被告黃倉淵連帶給付被上訴人
    1391 萬0462 元，及自起訴狀繕本交付翌日即94年6 月11日
    起至清償日止，按週年利率百分之5 計算之利息。（二）願
    供擔保，請准宣告假執行。
二、上訴人則以：其未將系爭車輛交予丙○○駕駛，亦無法預見
    丙○○有不能安全駕駛之情事，其對被上訴人並無侵權行為
    ，被上訴人所受器質性精神病之傷害與系爭事故間無相當因
    果關係，被上訴人並無雇人看護，亦無受終身看護之必要，
    縱認親屬間看護得請求看護費，亦應以外籍看護工每月1 萬
    5840元為計算標準，且被上訴人並非終身不能工作，縱認終
    身不能工作，其勞動能力減損部分僅能請求至其55歲或60歲
    退休為止，請求非財產上損害過高等語置辯。並聲明：（一
    ）被上訴人之訴及假執行聲請均駁回。（二）願供擔保，請
    准宣告免為假執行。
三、原審判決上訴人應與丙○○連帶給付被上訴人861 萬1288元
    ，及自94年6 月11日起至清償日止，按週年利率5%計算之利
    息，並駁回被上訴人其餘之訴（被上訴人敗訴部分已確定）
    。上訴人對其敗訴部分不服，於本院聲明：（一）原判決不
    利於上訴人部分廢棄。（二）上開廢棄部分，被上訴人第一
    審之訴及假執行聲請均駁回。（三）訴訟費用由被上訴人負
    擔。
    被上訴人答辯聲明：（一）上訴駁回。（二）訴訟費用由上
    訴人負擔。
四、兩造不爭執之事項：
  (一)上訴人於92年1 月26日下午1 時許，在屏東市某餐廳，參加
    國中同學聚會後，由丙○○駕駛系爭車輛，搭載甲○○，沿
    屏東市○○路由南向北方向行駛，於同日晚間6時許，行經
    屏東市○○路與建國路口時，丙○○因當時已處於酒醉狀態
    （吐氣所含酒精成份則達每公升0.83毫克，甲○○血液中酒
    精濃度達245.03mg/dl，換算為酒精測試濃度為每公升1.22
    毫克），致未注意車前狀況，追撞同方向在前由被上訴人所
    駕駛正停等紅燈之車號J8-2209號自小客車，致被上訴人因
    而受有頭部外傷併挫傷性蜘蛛網膜下出血及腦水腫，經治療
    後仍遺有因腦部傷害所致右側肢體偏癱之傷害，與丙○○前
    開過失行為間，並有相當因果關係。
  (二)丙○○所涉公共危險行為，業經台灣屏東地方法院92年度屏
    交簡字第80號判處有期徒刑2 月確定。過失傷害人致重傷行
    為，經原審以93年度交簡字第3054號、94年度交簡上字第23
    5 號判處丙○○過失傷害人致重傷部分有期徒刑6 月、甲○
    ○過失傷害人致重傷部分有期徒刑5 月及公共危險部分拘役
    55日確定。
  (三)系爭車輛為港裕企業有限公司（下稱港裕公司）所有，甲○
    ○為該公司負責人。而被上訴人係41年12月8 日生，於系爭
    事故發生時年齡為50歲，於系爭事故發生前，年收入為39萬
    4450元，月薪為3 萬2870元，且因系爭事故之發生已向蘇黎
    世產物保險股份有限公司（下稱蘇黎世公司）領取保險金12
    5 萬5827元。
五、本件之爭點為：
  (一)甲○○是否有將車輛交予酒後已達不能安全駕駛之丙○○駕
    駛之過失？對系爭事故，甲○○是否應負侵權行為損害賠償
    責任？
  (二)被上訴人所受器質性精神病之傷害與系爭事故間有無相當因
    果關係？
  (三)被上訴人請求看護費、勞動能力減損及非財產上損害之金額
    ，有無理由？
    茲分論如下：
    (一)甲○○是否有將車輛交予酒後已達不能安全駕駛之丙○○
      駕駛之過失？對系爭事故，甲○○是否應負侵權行為損害
      賠償責任？
      (1)按汽車在同一車道行駛時，除擬超越前車外，後車與前
        車之間應保持隨時可以煞停之距離；汽車行駛時，駕駛
        人應注意車前狀況並隨時採取必要之安全措施，道路交
        通安全規則第94條第1 項、第3 項分別訂有明文。次按
        侵權行為損害賠償責任規範之目的乃在防範危險，凡因
        自己之行為致有發生一定損害之危險時，即負有防範危
        險發生之義務。如因防範危險之發生，依當時情況，應
        有所作為，即得防止危險之發生者，則因其不作為，致
        他人之權利受損害，其不作為與損害之間即有因果關係
        ，應負不作為侵權損害賠償責任，最高法院90年度台上
        字第1682號判決要旨參照。
      (2)本件被上訴人主張甲○○明知丙○○飲酒後已達不能安
        全駕駛動力交通工具之程度，仍因己身不勝酒力，授意
        並提供系爭車輛予丙○○駕駛，而丙○○駕駛系爭車輛
        行經肇事地點時，同因不勝酒力，且疏未保持安全距離
        及注意車前狀況，致追撞被上訴人所駕駛之車輛，被上
        訴人因而受有頭部外傷併挫傷性蜘蛛網膜下出血及腦水
        腫，經治療後，仍受有腦部傷害導致右側肢體偏癱傷害
        之結果等情。甲○○雖辯稱：未將系爭車輛交予丙○○
        駕駛，亦不知丙○○有不能安全駕駛之情事云云。惟查
        ，被上訴人主張上開事實，除據丙○○於原審審理中自
        承確有酒醉駕駛導致被上訴人受傷，系爭車輛係甲○○
        交予其駕駛（見原審卷第39頁）等語外，復經丙○○於
        系爭刑事案件審理中證稱：伊住高雄，當天搭電聯車到
        屏東，喝酒時就告訴甲○○要搭甲○○便車回高雄，伊
        不知喝酒之確切地點及店名，喝完酒後二人各自走路上
        車，伊一上車就睡覺，故不知車自何處開出，出發時是
        甲○○開車，半途中甲○○將伊搖醒，要伊開車，那條
        是新路，伊根本不知如何開回高雄，打算若有疑問就搖
        醒甲○○問路，但開沒多久，還沒通過任何路口就發生
        系爭事故；交換開車後，伊可能酒醉不清醒，且對屬自
        排車之系爭車輛不熟，伊向來是開手排車，當時誤將油
        門當煞車踩踏，油門一踩就撞到前車，換手開車後幾分
        鐘就發生車禍等語（見交簡案卷第116 頁、交簡上案卷
        笫154 頁至第158 頁），且甲○○亦於系爭刑事案件審
        理中供稱：丙○○在喝酒前有告訴伊要搭伊的車回高雄
        ，伊有同意等語（見交簡案卷第36頁、交簡上案卷第16
        2 頁），足見甲○○於系爭事故發生當天下午確有應允
        以系爭車輛搭載丙○○返回高雄；倘再參以系爭車輛係
        甲○○所有，登記於其所經營之港裕公司名下乙節，為
        兩造所不爭執，足徵甲○○係因己身不勝酒力，授意並
        提供系爭車輛予丙○○駕駛。此外，參酌甲○○於系爭
        刑事案件中供稱：伊習慣將鑰匙放身上，喝酒前未將系
        爭車輛鑰匙交予丙○○等語（見交簡案卷第37頁、交簡
        上案卷第162 頁），則可知丙○○既未取得系爭車輛之
        鑰匙，自不可能於其與甲○○飲酒之地點發動系爭車輛
        ，駛往高雄市區，又按丙○○對於如何自飲酒地點循案
        發地所在之屏東市○○路返回高雄市區乙節，全無所悉
        ，業如前述，衡情其即不可能選擇該路返回高雄，從而
        堪認甲○○確於自行駕駛系爭車輛後，因不勝酒力，再
        將車輛交予丙○○駕駛無訛。甲○○上開所辯，洵不足
        採。
      (3)甲○○復辯稱：伊縱將系爭車輛交予丙○○駕駛，亦無
        法預見丙○○當時已處於不能安全駕駛之狀態云云。惟
        查，飲用酒類或其他類似物後其吐氣所含酒精濃度超過
        每公升0.25毫克或血液中酒精濃度超過0.05% 以上之情
        形，不得駕車。道路交通安全規則第114 條第2 款亦有
        明文。甲○○既係與丙○○共同參加朋友母喪後與同學
        聚餐飲酒達數小時之久 (見交簡上案卷第162 頁、本院
        卷第28頁)， 且丙○○一上車就睡覺，半路才被甲○○
        叫醒換手開車時，意識還不太清楚等情，業據丙○○於
        系爭刑事案件中證述明確（見交簡案卷第116 至117 頁
        、交簡上案卷第154頁），足認甲○○知悉丙○○飲酒
        及飲酒後精神狀態不佳一事無訛。而按酒精會使人反應
        變慢、感覺減低、精神混惑不清晰進而影響駕駛乙節，
        乃一般人所得預見，是甲○○辯稱，無法預見丙○○當
        時已處於不能安全駕駛之狀態云云，即難採信；是其既
        將車輛交由已因喝醉酒而意識不太清楚之丙○○駕駛因
        而肇事，自屬違反道路交通規則第114 條第2 款之保護
        他人之法令，且有過失，自應負損害賠償責任。
      (4)又丙○○因飲酒致意識不清楚，已達不能安全駕駛動力
        車輛之狀態，卻仍駕駛系爭車輛，於肇事地點追撞被上
        訴人所駕駛之車輛，致被上訴人受有頭部外傷併挫傷性
        蜘蛛網膜下出血及腦水腫，經治療後，仍受有腦部傷害
        導致右側肢體偏癱之傷害等情，除據丙○○自承如前，
        且為兩造所不爭執外，復有道路交通現場圖、道路交通
        事故調查報告表、現場照片、呼氣酒精濃度測試結果、
        血液酒精濃度測試結果、刑法第185 條之3 案件測試觀
        察紀錄表、寶建醫院及長庚紀念醫院診斷證明書等附於
        系爭刑事卷（見高雄地檢署93年度他字第1084號卷第17
        至19頁、第29至31頁、第41至45頁，下稱第1084號卷，
        及屏東地檢署92年度偵字第1432號卷第6、21頁，下稱
        第1432號卷）可稽，且依其當時之意識情形，自難認其
        於防止損害之發生已盡相當之責任。丙○○依民法第19
        1 條之2 之規定，自應負損害賠償責任。
      (5)綜上，對系爭事故之發生，甲○○具有將車輛交予酒後
        已達不能安全駕駛之丙○○駕駛之過失，丙○○飲酒後
        駕駛汽車、不能認其於防止損害之發生已盡相當之責任
        ，依民法第191 條之2 之規定應負損害賠償責任，已堪
        認定。此外，參以甲○○所涉公共危險及過失傷害人致
        重傷行為，及丙○○所涉公共危險及過失傷害人致重傷
        行為，均已經判刑確定是上訴人就系爭事故之發生自應
        負過失責任，而被上訴人上開所受傷害與上訴人之過失
        行為間有相當因果關係，上訴人自應與丙○○負共同侵
        權行為之連帶賠償責任。
    (二)被上訴人所受器質性精神病之傷害與系爭事故間有無因果
      關係？
      被上訴人主張，因系爭事故所受之腦部傷害，經治療後，
      仍遺有器質性精神病等情，惟上訴人則否認被上訴人所受
      器質性精神病之傷害與系爭事故間具有因果關係云云。經
      查，被上訴人罹患器質性精神病乙節，有靜和醫院燕巢分
      院（下稱燕巢分院）92年8 月1 日診斷證明書及該分院94
      年11月22日靜醫分（景）字第940270號函附病歷摘要（見
      第1084號卷第14頁、交簡上案卷第51頁以下）可證，堪信
      為真。又被上訴人所罹患之器質性精神病，主要是因腦傷
      後造成情緒、行為、思考及認知功能方面之損害等情，亦
      有該醫院燕巢分院94年8 月1 日靜醫分（景）字第940168
      號函附於交簡案卷第157 頁可憑，足認被上訴人所罹患之
      器質性精神病與腦傷有相當因果關係無訛；而被上訴人於
      系爭事故發生後，逐漸出現情緒障礙、被害性思考等精神
      症狀，經延醫治療後，仍存有認知功能及自我照顧功能上
      之障礙，經由神經心理學之檢查，發現其注意力廣度、工
      作記憶、學習記憶能力及時間定向感有受損情形，進而影
      響自我照顧功能、生活適應能力及職業功能，其整體功能
      之損傷經診斷為罹患器質性精神病，且被上訴人於系爭事
      故發生前並無神經或精神病症之病史等事實，亦有高雄市
      立凱旋醫院（下稱凱旋醫院）95年3 月20日高市凱醫成字
      第0950001637號函附之精神鑑定書影本在卷足憑（見原審
      卷第210 至214 頁，正本參見交簡上案卷第113 至121 頁
      ，下稱系爭鑑定書），益徵被上訴人所罹患之器質性精神
      病與系爭事故間存有相當因果關係，故上訴人上開所辯，
      自難採取。
    (三)被上訴人請求看護費、勞動能力之減損及非財產上損害之
      金額，有無理由？
      1.看護費部分：
        (1)被上訴人主張受傷後須受終身全日看護等情，惟為上
          訴人所否認，並以前揭情詞置辯云云。經查，被上訴
          人因系爭事故受有右側肢體偏癱及器質性精神病等傷
          害，業如前述。而被上訴人於受傷後二年餘即94年3
          月29日、7 月5 日至財團法人長庚紀念醫院高雄分院
          下稱高雄長庚）回診時，右上肢及右下肢肌力僅有3
          分（滿分為5 分），須助行器助行，日常生活須他人
          協助、照顧，其右側偏癱情形治癒可能性甚低等情，
          分別有高雄長庚94年5 月27日（94）長庚院高字第45
          1232號函、94年8 月10日（94）長庚院高字第473292
          號函附於交簡案卷第125 、155 頁可證；又被上訴人
          於系爭事故發生後，其認知及現實判斷能力明顯受損
          ，已達精神耗弱之程度，且其精神病症已成慢性化，
          須長期精神藥物治療及復健，以避免精神病症惡化及
          功能再退化，目前尚難言有治癒可能性，而因其認知
          功能及自理能力之降低，若無他人部分看護之協助，
          恐生活上將有明顯障礙，需看護期間則難以預測，有
          待定期評估之事實，亦有系爭鑑定書及凱旋醫院95年
          7 月31日高市凱醫成字第0950004361號函在卷可稽（
          見原審卷第115 頁），無再以巴氏量表鑑定之必要。
          此外，參酌原審當庭勘驗被上訴人身體狀況之結果，
          被上訴人之右手無法舉起，右腳無法移動，雖可勉強
          自輪椅上起立及行走，惟均費力、緩慢且不穩，及被
          上訴人自稱能用左手拿湯匙進食，可勉強自行上廁所
          ，須有人用輪椅推才能出門等情，有原審96年2 月13
          日準備程序筆錄（見原審卷第232 頁）可稽，且被上
          訴人於本院審理中仍坐輪椅進入法庭，且於陳述意見
          時口齒仍有不清之情形，又依其當庭之動作，其陳述
          其左手可拿東西進食，右手、右腳仍不能移動（見本
          院卷第24頁）應屬可信，可見其病情與在一審堪驗時
          之情形相同，亦即被上訴人在本件訴訟進行中，病情
          尚無好轉之情形，是自應以事實審言詞辯論終結時之
          情形，認被上訴人確有終身看護之必要，且日常生活
          亦須仰賴他人在旁施予協助，雖尚無須全天候之看護
          ，惟有受半日看護之事實。是被上訴人主張須受終身
          看護乙節，尚屬有據，惟其主張有受全日看護之必要
          等語，其中逾半日看護之主張，則無理由。
        (2)按親屬看護所付出之勞力，並非不能評價為金錢，只
          因基於親情身分關係，雖無看護費用之實際支出，亦
          不能加惠於侵權行為人，故應衡量僱用職業護士之情
          形，認被害人受有相當看護費之損害，得向加害人請
          求賠償；又民法第193 條第1 項規定「不法侵害他人
          之身體或健康者，對於被害人因此喪失或減少勞動能
          力或增加生活上之需要時，應負損害賠償責任」，所
          稱之增加生活上之需要，係指被害以前並無此需要，
          因為受侵害，始有支付此費用之需要而言。其因身體
          或健康受不法侵害，需人長期看護，就將來應支付之
          看護費，係屬增加生活上需要之費用，加害人應予賠
          償（最高法院88年度台上字第1771號裁判要旨參照）
          。本件被上訴人主張受傷後由親屬照顧，其尚有餘命
          26年，經比照職業看護人員之看護情形，以每日看護
          費1000元計算，一年即為36萬5000元，扣除中間利息
          後得請求一次給付618 萬4622元等情，上訴人則以被
          上訴人並無雇人看護，不得請求看護費，縱認親屬間
          看護亦得請求，亦應以外籍看護工每月1 萬5840元計
          算云云置辯。經查，被上訴人終身需人半日看護，且
          親屬間看護所付出之勞力，並非不能評價為金錢，雖
          無看護費用之實際支出，亦不能加惠於侵權行為人等
          情，均如前述，是被上訴人縱未實際聘請看護人員，
          仍得就其將來應支付之看護費用，請求上訴人連帶賠
          償，故上訴人辯稱，被上訴人未僱人看護，不得請求
          看護費云云，即難遽採。次查，被上訴人受傷時年為
          50歲，為兩造所不爭執，堪可認定。而依91年台閩地
          區簡易生命表所示，被上訴人尚有26.81 年之餘命，
          倘參以職業看護人員全天候24小時看護費用為2000元
          ，半日12小時看護費用為1000元乙節，有兩造不爭執
          形式真正之高雄市醫院看護工職業工會94年2 月27日
          高市工字第9400099號函（見原審卷第59頁） 附卷相
          互以觀，則被上訴人主張比照僱用職業看護人員計算
          看護費用，請求以每日1000元，一年36萬5000元，看
          護期間共26年，即屬有據。上訴人雖抗辯稱，應依外
          籍看護工每月15840 元計算云云，惟查，申請外籍看
          護工有其特殊條件，且其非社會生活之常態，自不能
          認須受看護者，均應接受外籍看護工看護。故上訴人
          此部分辯解並不足採。
          上訴人另辯稱，親屬之看護，究竟不如職業看護工看
          護，故給付標準，不能比照職業看護工云云，惟查，
          依社會實情，親屬之照顧，其細心程度常不亞於職業
          看護工，故尚不能以親屬之照顧即認為給付標準要低
          於職業看護工，故上訴人此部分所辯，尚難採取。
          從而，被上訴人請求上訴人一次給付26年之看護費用
          ，採每一年為單位之霍夫曼計算式扣除中間利息（首
          期給付不扣中間利息）後為618 萬4622元（計算方式
          為每日1000元，一年365 日，26 年 之霍夫曼係數為
          16.00000000 ，是計算式為1000×365 ×16.0000000
          0 ＝0000000 ，元以下四捨五入，以下皆同），為有
          理由。
      2.勞動能力之減損部分：
        (1)被上訴人主張其所受傷害，符合強制險勞保殘廢給付
          標準表（下稱標準表）腦部神經障害第6 項：「中樞
          神經系統機能之病變，引起截癱或偏癱，致終身不能
          從事任何工作，日常生活需人扶助」所列情形，屬於
          第二級殘廢等情，惟為上訴人所否認，並以：被上訴
          人並未偏癱，日常生活尚有自理能力，應屬第三或七
          級殘廢云云置辯。經查，被上訴人因系爭事故受有右
          側肢體偏癱及器質性精神病之傷害，日常生活須人在
          旁協助照顧乙節，已認定如前，而其職業及社交功能
          之退化，雖經長期精神復健治療後，身體能力仍存，
          惟非他人在旁指示，其終身不能從事任何工作，勞動
          能力因而明顯降低等情，業據凱旋醫院95年7 月31日
          高市凱醫成字第0950004361號函及該院96年2 月2 日
          高市凱醫成字第0960000446號函載述明確，有該函附
          卷可參（見原審卷第115 、218 頁），核與前開標準
          表腦部神經障害第6 項所列情形大致相符，堪認其殘
          廢等級確屬第二級無誤，上訴人上開所辯，不足採信
          。
        (2)按勞工非年滿60歲，雇主不得強制其退休；前項第1
          款所規定之年齡，對於擔任具有危險、堅強體力等特
          殊性質之工作者，得由事業單位報請中央主管機關予
          以調整，但不得少於55歲。勞動基準法（下稱勞基法
          ）第54條第1 項第1 款、第2 項分別定有明文。故依
          勞基法規定，一般退休年齡係以60歲為原則，參照勞
          基法前開強制退休年齡規定及社會常情，在無特別之
          情況下，一般人得持續工作至60歲，乃符合社會經驗
          及勞動市場現狀，故本件被上訴人勞動能力減損之期
          間自以算至60歲為適當，而被上訴人之殘廢等級為第
          二級，已如前述，如依標準表之比率計算，其減損之
          勞動能力為百分之83.33 ，按兩造不爭執被上訴人於
          系爭事故發生前之年收入為39萬4450元計算結果，被
          上訴人每年減少勞動能力之損害額為32萬8695元（計
          算式為394450×83.33 ％＝328695）；又被上訴人於
          41 年12 月8 日生，自其92年1 月26日受傷時起，至
          其年滿60歲退休年齡止，尚有9 年10月又13日之勞動
          期間，被上訴人同意僅以9 年10月即9.83年計算（見
          原審卷第202 頁），則依霍夫曼式扣除中間利息後（
          第一年不扣除中間利息方式），被上訴人一次可請求
          上訴人連帶賠償之減少勞動能力之損失為268 萬2493
          元（計算方式為一年減少328695元，9.83年之霍夫曼
          係數為8.00000000，是計算式為328695×8.00000000
          ＝00 00000），被上訴人此部分之主張，即非無據。
      3.非財產上損害部分：
        按精神慰撫金之酌定，除被上訴人所受之傷害程度外，
        尚應審酌兩造之身份地位、學識經歷、財產狀況、痛苦
        程度等節以定之。查被上訴人為國中畢業，曾任經濟部
        雇員，系爭事故發生前則任職於大東醫院，91年度所得
        為39萬4450元，93年度則為10萬2742元，名下有四筆土
        地及一輛汽車，價值約為9 萬1464元；甲○○則為大專
        畢業，現為港裕公司負責人，93年度所得為14萬2048元
        ，名下有10筆不動產及6 筆投資，價值合計915 萬1494
        元，港裕公司資本總額為1000萬元；丙○○為大學肄業
        ，從商，93年度所得為47萬3882元，名下則無任何財產
        等情，除據兩造分別陳明在卷外，並有稅務電子閘門財
        產所得調查明細表、個人戶籍資料、公司基本資料查詢
        表在卷可憑（分見原審卷第26至36頁、第118 至119 頁
        、高雄地檢署92年度他字第4081號卷第2 、3 頁），顯
        見甲○○學歷、資產均高於被上訴人，丙○○學歷、勞
        動力亦高於被上訴人，惟丙○○之資產則較被上訴人為
        少。原審審酌被上訴人之身體及精神均因系爭事故受有
        重創，復原可能性不高，終生須仰賴他人照護，無法獨
        立從事任何工作，及丙○○坦承侵權行為、甲○○否認
        有何侵權行為，上訴人均表明有和解意願，然對和解金
        額無法達成共識，暨兩造之學歷、身分、資產、所得及
        態度等情狀，認被上訴人請求上訴人與丙○○應連帶賠
        償100 萬元之非財產上損害，亦屬適當。
      4.綜上，被上訴人得請求上訴人與丙○○連帶賠償之金額
        分別為看護費用618 萬4622元、喪失勞動能力為268 萬
        2493元及非財產上損害100 萬元，合計986 萬7115元（
        計算式為0000000+0000000+0000000 ＝0000000） 。
      5.按強制汽車責任保險人依本法規定給付之保險金，視為
        加害人或被保險人損害賠償金額之一部分；加害人或被
        保險人受賠償請求時，得扣除之，強制汽車責任保險法
        第30條定有明文。本件被上訴人前已領取強制汽車責任
        保險金125 萬5827元乙節，業據被上訴人自認無訛，並
        有蘇黎世公司95年5 月23日（95）車賠字第24號函（見
        原審卷第70頁）在卷可參，堪可認定。則依前開說明，
        被上訴人請求上訴人連帶賠償之金額自應扣除前開已領
        取之強制汽車責任保險金，是被上訴人請求上訴人賠償
        之金額於扣除責任保險理賠金後，應為861萬1288元（
        計算式為0000000－0000000＝0000000）。
六、綜上所述，被上訴人依侵權行為法律關係，請求上訴人與丙
    ○○連帶給付被上訴人861 萬1288元，及自起訴狀繕本交付
    翌日即94年6 月11日起至清償日止，按週年利率5%計算之利
    息，洵屬正當，原審在此範圍內予以准許，並分別准供擔保
    宣告假執行及免為假執行，核無不合，上訴意旨指摘原判決
    不當，求予廢棄改判，為無理由，應予駁回。
七、據上論結，本件上訴為無理由，依民事訴訟法第449 條第1
    項、第78條，判決如主文。
中　　華　　民　　國　　96　　年　　10　　月　　11　　日
                            民事第四庭
                                審判長法官  蔡文貴
                                法      官  徐文祥
                                法      官  黃科瑜
以上正本證明與原本無異。
如對本判決上訴，須於判決送達後20日內向本院提出上訴狀，其
未表明上訴理由者，應於上訴後20日內向本院提出上訴理由書（
均須按他造當事人之人數附繕本）。上訴時應提出委任律師或具
有律師資格之人之委任狀，並依附註條文規定辦理。
中　　華　　民　　國　　96　　年　　10　　月　　15　　日
                                書　記　官  王秀娟
附註：
民事訴訟法第466條之1 ：
對於第二審判決上訴，上訴人應委任律師為訴訟代理人，但上訴
人或其法定代理人具有律師資格者，不在此限。
上訴人之配偶、三親等內之血親、二親等內之姻親，或上訴人為
法人、中央或地方機關時，其所屬專任人員具有律師資格並經法
院認為適當者，亦得為第三審訴訟代理人。第1 項但書及第2 項
情形，應於提起上訴或委任時釋明之。
                                                      q
